臺灣臺北地方法院民事判決　　　　　　　95年度訴字第5894號
原　　　告　丁○○
　　　　　　甲○○
上列2 人共　蔡順雄律師
同訴訟代理　曹詩羽律師
人　　　　　簡嘉宏律師
被　　　告　乙　○　　 住台北市○○○路○段236巷24號1樓
　　　　　　丙○○　　 住同上
上列2 人共　黃金洙律師
同訟訴代理
人
上列當事人間損害賠償事件，本院於民國96年8 月16日言詞辯論
終結，判決如下：
    主      文
原告之訴及假執行之聲請均駁回。
訴訟費用由原告丁○○負擔百分之八十九，餘由原告甲○○負擔
。
    事實及理由
壹、程序方面：
    按訴狀送達後，原告不得將原訴變更或追加他訴。但擴張或
    減縮應受判決事項之聲明者，不在此限，民事訴訟法第255
    條第1 項第3 款定有明文。本件原告起訴時原請求被告應連
    帶給付原告丁○○新台幣（下同）2,305,060 元、連帶給付
    原告甲○○297,737 元。嗣於起訴狀繕本送達後，於民國96
    年8 月16日具狀變更請求被告應連帶給付原告丁○○90,060
    元、連帶給付原告甲○○295,415 元，核屬減縮應受判決事
    項之聲明，是本件原告所為訴之變更，應予准許。
貳、實體方面：
一、原告起訴主張略以：
（一）原告丁○○、甲○○為夫妻關係，訴外人嚴金蓮則為丁○○之母親。嚴金蓮因於94年1 月26日晚間突於家中昏迷，
      經送至臺北市立萬芳醫院（以下稱萬芳醫院）住院觀察，
      原告甲○○即於同年月28日向被告乙○所經營之宏光看護
      中心聘請看護，乙○則指派被告丙○○擔任看護職務。詎
      料當日上午8 時許，被告丙○○於萬芳醫院病房廁所內為
      嚴金蓮採集糞便檢體後，被告丙○○本應注意嚴金蓮年紀
      老邁，且已長時間坐於馬桶上，如突然站起，恐導致昏厥
      ，卻疏未注意，並未攙扶嚴金蓮，逕自到廁所門口與丁○○談話，任由嚴金蓮自行扶欄杆站起，致嚴金蓮不慎跌倒
      而頭部直接撞擊地面，左額頭生4 ×4 公分之腫塊，因而
      休克，經緊急治療後送往加護病房觀察，於1 週後移至普
      通病房，惟經此傷害後，腦部病變加劇，終日臥床，於同
      年2 月26日移至匯福老人養護中心看護，嗣於同年5 月3
      日死亡。
（二）訴外人嚴金蓮年紀老邁並患心血管疾病，被告丙○○具多
      年病房看護之資歷，卻未對此提高注意義務，任由嚴金蓮
      自行扶欄杆站起而跌倒，縱認嚴金蓮於94年1 月28日摔倒
      與其於同年5 月3 日死亡間並無必要關聯，惟丙○○仍有
      未盡善良管理人注意義務之情事，致原告2 人因此受有損
      失，而丙○○既為乙○之受僱人、使用人，原告甲○○基
      於與被告乙○間之看護契約，原告丁○○基於民法第188
      條第1 項之規定，自得一併請求被告乙○負損害賠償責任
      ，包含原告丁○○所支出之看護費用90,060元，原告甲○○所支出自94年1 月28日起至同年2 月26日止之醫療費用
      154,655 元、自94年1 月28日起至同年2 月26日止支出看
      護費用50,700元、自同年2 月26日起移至匯福老人養護中
      心之看護費用90,060元，均得請求被告等連帶賠償。爰依
      民法第184 條、第188 條、第224 條、第227 條等規定請
      求被告等負連帶損害賠償責任等語。並聲明：1.被告應連
      帶給付原告丁○○90,060元，及自起訴狀繕本送達翌日起
      至清償日止按年息5%計算之利息。2.被告應連帶給付原告
      甲○○295,415 元，及自起訴狀繕本送達翌日起至清償日
      止按年息5%計算之利息。3.願供擔保，請准宣告假執行。
二、被告等則略以：本件事發前，原由原告丁○○自行將訴外人
    嚴金蓮扶往廁所馬桶端坐採集糞便檢體，被告丙○○到達時
    ，丁○○即逕自離開廁所，並指示丙○○接手採集糞便之工
    作，丙○○因對病患狀況一無所悉，乃於廁所門口與丁○○
    交談進行交接，詎嚴金蓮突然無預警從馬桶上跌下，丙○○
    見狀即奔入廁所將嚴金蓮扶起，斯時嚴金蓮之意識仍然清楚
    ，是被告丙○○顯無看護上之過失。且原告所請求之醫療及
    看護等費用，均係嚴金蓮本身固疾所原應支出之必要費用，
    原告所主張之損害賠償與丙○○之行為並無因果關係，被告
    乙○自亦毋庸依民法第188 條、第224 條之規定負損害賠償
    責任等語，資為抗辯。並聲明：1.原告之訴及假執行之聲請
    均駁回。2.若受不利益判決，願供擔保請准宣告免為假執行
    。
三、兩造不爭執事項為：
（一）原告丁○○為訴外人嚴金蓮之子。
（二）原告甲○○與被告乙○間訂有看護契約，由乙○指派被告
      丙○○為嚴金蓮之看護。
（三）訴外人嚴金蓮於94年1 月28日曾於萬芳醫院病房廁所內摔
      倒，左額頭因此生4 ×4 公分之腫塊。
四、本件之爭點為：訴外人嚴金蓮於94年1 月28日在病房廁所內
    摔倒，是否係因被告丙○○之疏失所致？原告所支出之醫療
    、看護等費用，是否係因嚴金蓮於94年1 月28日在病房廁所
     內跌倒後始有支出該費用之必要？茲分述如下：
（一）按損害賠償之債，以有損害之發生及有責任原因之事實，
      並二者之間，有相當因果關係為成立要件。故原告所主張
      損害賠償之債，如不合於此項成立要件者，即難謂有損害
      賠償請求權存在（最高法院48年台上字第481 號判例意旨
      參照）。
（二）經查，本件原告雖主張被告丙○○為嚴金蓮採集糞便檢體
      後，並未攙扶嚴金蓮，任由嚴金蓮自行扶欄杆站起，而逕
      自到廁所門口與丁○○說話，致嚴金蓮不慎跌倒而頭部直
      接撞擊地面等情，惟此為被告等所否認，原告雖提出萬芳
      醫院護理紀錄為證（見本院卷第148 頁），惟該護理紀錄
      僅記載：pt家屬按鈴，pt自行到廁所小便突然倒，發現時
      pt單手扶欄杆，前往探視pt已單側床欄use 平躺在床上．
      ．．，並未載明嚴金蓮跌倒之原因，而原告又未能另舉其
      他事證以實其說，僅憑原告單方面之指述，自難遽認訴外
      人嚴金蓮跌倒係因被告丙○○之疏失所致。況經本院委託
      國立臺灣大學附設醫院鑑定結果，訴外人嚴金蓮左額頭雖
      有4 ×4 公分之腫塊，惟依嚴金蓮後續之電腦斷層檢查發
      現並無任何顱內出血，故推斷嚴金蓮應為先腦中風後意識
      變化而跌倒，腦中風之原因與其固有疾病（冠狀動脈疾病
      、心律不整、鬱血性心臟衰竭）相關，其病危狀態及94年
      1 月28日之腦中風均與其固疾有關，而嚴金蓮曾於94年2
      月28日、同年3 月5 日、同年3 月29日、同年4 月26日回
      診，均為其固有之心臟血管疾病所需，有該院辦理司法機
      關委託鑑定意見表在卷可佐（見本院卷第129 頁），足見
      嚴金蓮於94年1 月28日以後之就醫行為，均與其固有之心
      臟血管疾病有關，難認與其於94年1 月28日於病房廁所內
      跌倒乙事有關，是原告縱曾支出前述之醫療及看護等費用
      ，亦難認係因嚴金蓮於94年1 月28日在病房廁所內跌倒後
      始有支出該費用之必要。
（三）至原告雖聲請通知證人陳美芸、古秀妹到庭，以證明原告
      確曾支付看護費用予其2 人，惟本件既未能證明訴外人嚴
      金蓮跌倒係因被告丙○○之疏失所致，復無法認定原告所
      支出之看護費用與嚴金蓮於94年1 月28日在病房廁所內跌
      倒乙事有何因果關係，故此部分並無調查之必要，附予敘
      明。
五、綜上所述，原告既未能舉證證明訴外人嚴金蓮跌倒係因被告
    丙○○之疏失所致，而經本院委託國立臺灣大學附設醫院鑑
    定結果，又難認訴外人嚴金蓮後續所支出之醫療及看護等費
    用與嚴金蓮94年1 月28日於醫院廁所內跌倒乙事有關，難認
    被告丙○○有何債務不履行及侵權行為之情形，被告乙○自
    亦無須依民法第188 條、第224 條之規定負損害賠償責任。
    從而，原告依侵權行為及債務不履行等規定訴請被告等應連
    帶給付原告丁○○90,060元、連帶給付原告甲○○295,415
    元，及均自起訴狀繕本送達翌日起至清償日止按年息5%計算
    之利息，均無理由，應予駁回。原告之訴既經駁回，其假執
    行之聲請已失所附麗，應併予駁回。
六、本件事證已臻明確，兩造其餘攻擊或防禦方法，經本院審酌
    後，認均與本件之結論無涉，茲不再一一論述，併予敘明。
七、據上論結：本件原告之訴為無理由，依民事訴訟法第78條、
    第85條第1 項但書，判決如主文。
中　　華　　民　　國　　96　　年　　9 　　月　　10　　日
                  民事第一庭    法　官　蔡和憲
以上正本係照原本作成。
如對本判決上訴，須於判決送達後20日內向本院提出上訴狀。
中　　華　　民　　國　　96　　年　　9 　　月　　10　　日
                                書記官  吳文雄
